【裁判字號】    91,訴緝,31
【裁判日期】    920220
【裁判案由】    違反毒品危害防制條例等
【裁判全文】
臺灣屏東地方法院刑事判決                          九十一年度訴緝字第三一號
    公  訴  人  臺灣屏東地方法院檢察署檢察官
    被      告  己○○
            （即陳己○○
    指定辯護人  本院公設辯護人庚○○
右列被告因違反毒品危害防制條例案件，經檢察官提起公訴（民國八十四年度偵字第
一五四五號、第二一四二號），本院判決如左：
    主  文
己○○無罪。
    理  由
一、公訴意旨略以：被告己○○（即陳己○○）基於概括之犯意，自民國八十四年一
    月二十三日起，在屏東縣高樹鄉○○村○○路六十三號自宅，利用000000
    000號電話為工具，連續在附表所列之時間、地點非法販賣安非他命多次及海
    洛因一次予綽號「明仔」、「志明」等不詳姓名之人。迨同年二月十四日陳己○○將販售予「志明」之海洛因一包（０．一公克）、安非他命一包（０．三公克
    ）委託屏東市○○路十九之七號富光大飯店三樓服務生丙○○（另案起訴）轉交
    ，並免費轉讓安非他命一包予丙○○施用後，為警查獲並在丙○○身上扣得上開
    安非他命、海洛因各一包，因認被告涉有肅清煙毒條例第五條第一項、麻醉藥品
    管理條例第十三條之一第二項第一款及藥事法第八十三條第一項等罪嫌（即現行
    毒品危害防制條例第四條第一項、第二項販賣第一級毒品海洛因、第二級毒品安
    非他，及同條例第八條第二項之轉讓第二級毒品安非他命等罪嫌）。
二、按犯罪事實應依證據認定之，無證據不得推定其犯罪事實；又不能證明被告犯罪
    者，應諭知無罪之判決，刑事訴訟法第一百五十四條、第三百零一條第一項分別
    定有明文。又犯罪事實之認定，應憑真實之證據，倘證據是否真實尚欠明確，自
    難以擬制推測之方法，為其判斷之基礎；而認定犯罪事實之證據係指足以認定被
    告確有犯罪行為之積極證據而言，該項證據自須適合於被告犯罪事實之認定，始
    得採為斷罪資料，最高法院著有五十三年臺上字第六五六號、二十九年上字第三
    一０五判例可參。且刑事訴訟上證明之資料，無論其為直接或間接證據，均須達
    於通常一般之人均不致有所懷疑，而得確信其為真實之程度，始得據為有罪之認
    定，若其關於被告是否犯罪之證明未能達此程度，而有合理懷疑之存在，致使無
    從形成有罪之確信，根據「罪證有疑，利於被告」之證據法則，即不得遽為不利
    被告之認定，亦有最高法院七十六年臺上字第四九八六號判例可稽。其以情況證
    據（即間接證據）斷罪時，尤須基於該證據在直接關係上所可證明之他項情況事
    實，本乎推理作用足以確證被告有罪，方為合法，不得徒憑主觀上之推想，將一
    般經驗上有利被告之其他合理情況逕予排除，此觀諸最高法院三十二年上字第六
    七號判例自明。
三、本件公訴人認被告己○○（即陳己○○）涉有肅清煙毒條例第五條第一項、麻醉
    藥品管理條例第十三條之一第二項第一款及藥事法第八十三條第一項之罪嫌（即
    現之毒品危害防制條例第四條第一項、第二項販賣第一級毒品海洛因、第二級毒
    品安非他，及同條例第八條第二項之轉讓第二級毒品安非他命等罪嫌），無非係
    以證人丙○○之證述及監聽被告電話之錄音帶譯文為其論據。惟訊據被告則堅決
    否認有何前揭犯行，並供稱：該支電話係拷貝甲○○手機之序號並非伊一人使用
    ，且伊亦不認識丙○○等語。
四、經查：
  (一)證人丙○○於光華派出所之警訊中證稱：戊○○與「小倩」是同居男女關係，每
    次「小倩」拿毒品來給我都是戊○○用車子載她來的，有共同販賣之行為，安非
    他每包販賣三千元給不特定人，戊○○與「小倩」是於八十四年一月三十日拿安
    非他命一包來公司給我轉交給「志明」，第二次是於八十四年二月六日，而第三
    次則是於昨日（八十四年二月十三日十九時）共同拿來給我海洛因一包及安非他
    命一包，直到警方查獲等語（見八十四年二月十四日警訊筆錄）；嗣同日於高雄
    市政府警察局前鎮分局刑事組之警訊中證稱：在光華所製作之筆錄不實在，綽號
    「小倩」女子每次來公司以化粧品禮盒寄放我身上由我轉交給不特定之人，且我
    並沒有取得任何酬勞，也不知禮盒內有毒品的事等語（見同日前鎮分局刑事組警
    訊筆錄）；又於偵查時證稱：「小倩」有叫我轉交，但我不知道裡面是什麼東西
    ，二次轉交給綽號「志明」，另一次我忘記轉交給誰，我不知道內裝何物（見偵
    查卷第九頁）；另於本院八十四年審理時結證稱：八十四年二月十四日身上所查
    獲之海洛因是「小倩」寄放的，而安非他命是向他人買的，是向一位成年男子買
    的，「小倩」用化粧品盒寄放我這裡三次，而只有一次交給志明等語（見本院八
    十四年度訴字第六三三號卷第二十五頁反面、第二十六頁）；嗣則稱：海洛因是
    「小倩」寄放我這裡，她會回來拿，查扣之安非他命是我買來想自己食用，當時
    我想推卸責任才如此說，事實上是於八十四年二月十四日凌晨二、三點「小倩」
    寄放我這裡，而於當日下午即被查到，她共讓我轉交三次給志明，今年二月是最
    後一次等語（同前本院卷第三十三頁），證人前後之供述先後不一，先稱「『小
    倩』與戊○○共同販賣海洛因及安非他命」，嗣則稱「有轉交化粧品禮盒但不知
    其內為毒品」，繼則稱「寄放這裡三次，只有一次交給志明」，又再稱「共讓我
    轉交三次給志明」等語，證人於警訊、偵查及八十四年本院審理時之證述有諸多
    瑕疵，其證述顯不足採為被告有罪認定之依據，至為當然。
  (二)又被告於本院審理時一再否認其綽號係「小倩」，而參之證人丙○○於本院審理
    時結證稱：不認識當庭的被告，也沒有看過，「小倩」是富光飯店上班的小姐，
    「小倩」應該沒有和戊○○一起來飯店，因為小倩是裡面的小姐，「小倩」沒有
    拿毒品給我，當時他是化妝箱寄放在櫃台，當時我並不知道化妝箱裡面有海洛因
    ，當庭的被告我真的不認識等語（見本院卷第九十六頁、九十七頁、九十八頁、
    第一０一頁），及證人戊○○於本院審理時證稱：不認識「小倩」，沒有女友叫
    「小倩」，和本案被告係朋友關係，我的女朋友很多個，我都叫他們名字，沒有
    叫「小倩」等語（見本院卷第六十八頁、第六十九頁），互酌以觀，足徵證人丙○○所指之「小倩」與被告是否同一人尚非明確。被告辯稱伊亦不認識丙○○等
    語，堪認可採。再者，又參以證人即當時查獲員警丁○○於本院審理時結證稱：
    認定「小倩」就是被告己○○，是因為逮捕的時候有問過己○○一次他是不是小
    倩，他有承認，八十四年二月十四日去搜索戊○○和丙○○時，有讓丙○○指認
    戊○○的照片就是販毒的人，而在八十四年二月十九日抓到己○○時，沒有讓丙○○指認「小倩」是否就是己○○，大概是丙○○已經移送到地檢署，地檢署也
    沒有再做指示，所以沒有再繼續查等語（見本院卷第一一三頁、第一一四頁），
    亦不足以僅憑被告於八十四年二月十九日被逮捕時坦承自己綽號為「小倩」一詞
    ，遽認被告即係公訴人所指之「小倩」，而認定被告有販賣毒品之犯行。
  (三)再者，行動電話00000000號於八十四年間之申請用戶係甲○○，有交通
    部屏東電信局八十四年八月二十九日屏營字第五六八號函附卷可稽（見本院八
    十四年訴字第六三三號案卷第十九頁、第二十頁）。又證人甲○○於本院審理時
    結證稱：和被告是朋友，有提供手機序號拷貝給被告使用，提供幾人使用忘記了
    等語（見本院卷第七十頁）。被告供稱：該支電話係拷貝甲○○手機之序號並非
    伊一人使用等語，並非無據。至於監聽00000000號之監聽譯文中，被告
    固不否認其內之對話為其所言，惟關於「八十四年一月二十三日在高樹鄉和『明
    仔』通電話說要七千元」之對話，則辯稱：那是講伊朋友的兒子滿月的事情等語
    （見本院卷第六十七頁），而譯文內談到「會子、甜的、餅」，被告指稱係「那
    時候伊有跟一個會，餅是指伊兒子要吃的一種糖，甜的是指伊兒子在吃的葡萄糖
    」（見本院卷第一六二頁）；而譯文中「你是指我兒子吃的那種糖糖，明仔答稱
    我要衣服二件」部分，被告則辯稱係指「那時是指明仔剛生兒子，伊要送他衣服
    二件」（見本院卷第一六二頁）；另譯文內「萍仔說：『我朋友想問那東西有無
    正般？』你說：『什麼正般？』萍仔就說：『那餅有沒有純？』」之意思，被告
    辯稱：伊有託她買一種嬰兒食物，可能是指這件事情，萍仔可能是伊以前的朋友
    ，伊認識二個萍仔，伊不確定是哪一個，因為二個都有生過小孩等語（見本院卷
    第一六四頁），此等通話內容之「甜的」、「餅」、「二件」等語固與毒品之代
    用語極為相似，且被告上開辯解亦與對話內容文義不相符合。然其對於通話內容
    中提及之「紅軍」是否指戊○○，仍堅稱：「我不知道，我認識戊○○，但不知
    道他叫紅軍，我都叫他剛仔」，又訊之譯文中所指「紅色喜美車」係何人所有，
    更答稱：「我對這輛車沒有印象，也不記得有無這輛車」，參酌該支行動電話並
    非被告個人專用，足見該等譯文所載通話內容是否確為被告本人之通話仍非完全
    無疑。況上揭通訊監聽錄音帶及監聽譯文原本，經本院函詢相關單位，法務部調
    查局屏東縣調查站於九十一年十月二十八日以91調屏緝字第０九一七００三０八
    四號函覆臺灣屏東地方法院檢察署轉覆本院謂：本案相關譯文原本暨錄音帶已逾
    保存限，均已銷毀，無法提供（見本院卷第一三０頁）；而臺灣屏東地方法院檢
    察署亦於九十二年二月六日以乙○輝篤字第二四四八號函覆本院謂：本署並無本
    案之通訊監察書之偵查案卷歸檔（見本院卷第一五七頁），該譯文影本之原監聽
    錄音帶既從未於偵查及審理中當庭播放調查，則自難僅憑該譯文影本逕認譯文之
    通話人為被告本人，及通話內容確如譯文影本所載。
五、綜上所述，公訴人僅憑丙○○前後不一之證述，及無從調查真實性之監聽譯文認
    定被告己○○（即陳己○○）上開犯嫌，其所憑之證據，即未達通常一般人均不
    致有所懷疑，而得以確信其為真實之程度。此外，復查無其他積極證據足資證明
    被告有何販賣第一級毒品海洛因、第二級毒品安非他，及轉讓第二級毒品安非他
    命等之犯行，揆諸前開說明，自不得遽為不利被告事實之認定，不能證明被告犯
    罪，應為被告無罪判決之諭知。據上論斷，應依刑事訴訟法第三百零一條第一項
    ，判決如主文。
本案經檢察官葉容芳到庭執行職務
中      華      民      國      九十二      年      二    月    二十    日
                                      臺灣屏東地方法院刑事第三庭
                                          審判長法  官 蔡國卿
                                                法  官 洪乙心
                                                法  官 李淑惠
右正本證明與原本無異。
對於本判決如有不服應於收受送達後十日內向本院提出上訴書狀上訴於台灣高等法院
高雄分院並按他造當事人之人數附具繕本。
                                          書記官   魏慧夷
中      華      民      國      九十二      年      二    月 二十       日
    附  表：
  ┌──┬─────┬───────┬────────┬────────┐
  │編號│買受人    │時間地點      │品名數量        │證據            │
  ├──┼─────┼───────┼────────┼────────┤
  │一  │「明仔」不│1.下午一時│安非他命七千元  │一1.十三時五│
  │    │詳姓名男子│高樹鄉不詳地點│                │  十四分錄音帶  │
  │    │          │              │                │二譯文第一頁    │
  ├──┼─────┼───────┼────────┼────────┤
  │二  │某不詳姓名│1.下午六時│安非他命五包    │一1.十八時三│
  │    │女子      │三十三分不詳地│                │  十二分錄音帶  │
  │    │          │點            │                │二譯文第二頁    │
  ├──┼─────┼───────┼────────┼────────┤
  │三  │「明仔」不│1.下午十時│安非他命二包    │一1.十七時四│
  │    │詳姓名之人│二十六分不詳地│                │  十二分錄音帶  │
  │    │          │點            │                │二譯文第三頁下半│
  │    │          │              │                │  頁            │
  ├──┼─────┼───────┼────────┼────────┤
  │四  │「志明」不│1.屏東市富│安非他命一包    │2.14.警訊筆錄郭│
  │    │詳姓名男子│光大飯店      │                │麗美之供詞      │
  ├──┼─────┼───────┼────────┼────────┤
  │五  │「志明」不│2.6.同右址  │安非他命數量不明│同右丙○○之供詞│
  │    │詳姓名男子│              │                │                │
  ├──┼─────┼───────┼────────┼────────┤
  │六  │「志明」不│2.13.十七時許│安非他命一包０．│一同右丙○○供詞│
  │    │詳姓名男子│同右址        │三公克、海洛因一│二安非他命、海洛│
  │    │          │              │包０．一公克    │  因各一包      │
  └──┴─────┴───────┴────────┴────────┘


司法院資訊處製作；財團法人民間司法改革基金會備份。
